【裁判字號】    95,交易,160
【裁判日期】    950817
【裁判案由】    過失傷害
【裁判全文】
臺灣臺北地方法院刑事判決             95年度交易字第160號
公  訴  人  臺灣臺北地方法院檢察署檢察官
被      告  甲○○
選任辯護人  王元勳律師
            李怡欣律師
上列被告因過失傷害案件，經檢察官提起公訴（94年度偵字第22
167號），本院判決如下：
    主  文
甲○○因過失傷害人，處有期徒刑貳月，如易科罰金，以銀元
佰元即新台幣玖佰元折算壹日。
    事  實
一、甲○○於民國94年10月1日19時20分許，駕駛車牌號碼1319-
    DJ號自用小客車，沿台北縣新店市○○路由北往南方向行駛
    ，途經三民路與中正路口欲左轉駛入中正路時，明知行近行
    人穿越道前應減速慢行，遇有行人穿越時，應暫停讓行人先
    行通過，且當時天候為陰天、光線為夜間有照明，視距良好
    、無障礙物，路面鋪裝柏油、狀態乾燥、無缺陷，亦無不能
    注意之情事，竟疏未依規定減速慢行後暫停而貿然左轉，適
    有行人乙○○在行人穿越道上行走欲穿越中正路，因甲○○
    煞車不及而撞擊乙○○之右髖部，致乙○○重心不穩偏左倒
    地，因而受有左足骰子骨撕裂性骨折之傷害。嗣於警方接獲
    報案前往醫院處理而尚未發覺犯罪前，甲○○主動向到場處
    理之員警坦承肇事，自首犯罪而願接受裁判。
二、案經乙○○訴由台北縣政府警察局新店分局報告台灣台北地
    方法院檢察署檢察官偵查起訴。
    理  由
壹、程序方面：
    按被告以外之人於審判外之言詞或書面陳述，除法律有規定
    者外，不得作為證據；又被告以外之人於審判外之陳述，雖
    不符合同法第159條之1至第159條之4之規定，但經當事人於
    審判程序同意作為證據，法院審酌該言詞陳述或書面陳述作
    成時之情況，認為適當者，亦得為證據。當事人、代理人或
    辯護人於法院調查證據時，知有第159條第1項不得為證據之
    情形，而未於言詞辯論終結前聲明異議者，視為有前項之同
    意，刑事訴訟法第159條第1項及第159條之5分別定有明文。
    查本判決下列所引用之各該被告以外之人於審判外之陳述（
    包含書面陳述），除公務員職務上製作之紀錄文書及從事業
    務之人於業務上製作之證明文書，並無顯不可信之情況，分
    別依刑事訴訟法第159條之4第1款、第2款規定，有證據能力
    外，其餘亦屬傳聞證據部分，當事人、辯護人於本院準備程
    序及審判期日中均表示無意見而不予爭執，且迄至言詞辯論
    終結前亦未再聲明異議，本院審酌上開證據資料製作時之情
    況，尚無違法不當及證明力明顯過低之瑕疵，亦認為以之作
    為證據應屬適當，故揆諸前開規定，爰逕依刑事訴訟法第15
    9條之5規定，認前揭證據資料均例外有證據能力，合先敘明
    。
貳、實體方面：
一、訊據被告甲○○固不否認其於上揭時地駕車行近行人穿越道
    時，告訴人倒地受有左足骰子骨撕裂性骨折之傷害等情，惟
    矢口否認有何過失傷害犯行，辯稱：我沒有撞到告訴人，我
    不知道她為何會跌倒，我有停車讓行人通過云云。經查：
  （一）被告於前揭時間駕車沿台北縣新店市○○路由北往南方
        向行駛，途經三民路與中正路口欲左轉駛入中正路往建
        國路方向時，告訴人倒地因而受有左足骰子骨撕裂性骨
        折之傷害等情，為被告所不否認，並有台北縣政府警察
        局新店分局道路交通事故初步分析研判表、道路交通事
        故現場圖、道路交通事故調查報告表、交通事故談話紀
        錄表、天主教耕莘醫院診斷證明書各乙份及現場照片10
        幀在卷可稽（見偵查卷第25頁），自堪信為真實。
  （二）被告於第2 次警詢、偵查及本院審理時，雖均否認撞及
        告訴人，惟其於車禍發生當天19時53分許，在耕莘醫院
        急診室製作談話紀錄時供稱：「（肇事前行進方向、車
        道及肇事經過情形？）肇事前我駕駛1319-DJ 號自小客
        車沿新店市○○路要左轉中正路時，行經行人穿越道撞
        及沿中正路單號往雙號步行在行人穿越道上之行人。（
        發現危險時距離對方多遠？採取何種反應措施？）沒有
        發現。來不及反應。（第一次撞擊之部位？採取何種反
        應措施？）左前保險桿第一次撞擊。沒有車損」等語（
        見偵查卷第11頁），與證人即告訴人乙○○於本院審理
        時結證稱：當時我正穿越中正路與三民路口的行人穿越
        道，我的方向是綠燈，差不多過中線時，被告從我的右
        手邊開車左轉，她的車頭左側靠近車輪的上緣鋼板撞到
        我的右髖部，我被碰撞後整個人往左側倒下，左腳背往
        地上折壓造成左足骨折，我倒地的位置在被告車子左前
        方大約1 公尺，我的右髖部很痛但沒有受傷等語（見本
        院卷第55、56頁），互核大致相符，足認被告於案發當
        天坦承其所駕駛之車輛確曾撞及告訴人身體之供述，較
        為可採，台灣省台北縣區車輛行車事故鑑定委員會95年
        1月11日北縣鑑字第941761 號鑑定意見書及台灣省車輛
        行車事故覆議鑑定委員會95年6月12日府覆議字第09501
        00350 號鑑定意見，亦均同此認定（見偵查卷第48頁、
        本院卷第41頁），是被告前開辯解，顯係事後卸責之詞
        ，不足採信。從而，被告於上揭時地駕車行近行人穿越
        道，未暫停讓行人先行通過，致撞及正在行人穿越道上
        行走之告訴人，造成告訴人倒地受傷之事實，已堪認定
        。
  （三）按汽車行近行人穿越道前，應減速慢行，遇有行人穿越
        時，無論有無交通警察指揮或號誌指示，均應暫停讓行
        人先行通過，道路交通安全規則第103條定有明文。被
        告既考領有普通小客車駕駛執照，對於上開規定自難諉
        為不知，而事發當時天候為陰天、光線為夜間有照明，
        視距良好、無障礙物，路面鋪裝柏油、狀態乾燥、無缺
        陷，亦無不能注意之情事，有道路交通事故調查報告表
        (一)(二)在卷可參，詎被告行經上開交岔路口時，雖能發現
        告訴人正在穿越行人穿越道，竟疏未注意減速暫停禮讓
        行人，致撞及告訴人之右髖部，造成告訴人倒地受有上
        述傷害，顯見其就本件車禍事故之發生確有過失，且其
        過失與告訴人之受傷結果間有相當因果關係甚明。綜上
        ，本件事證已臻明確，被告之犯行堪以認定。
二、論罪科刑部分：
  （一）查被告行為後，刑法施行法已於95年6 月14日增訂該法
        第1條之1規定，並自95年7月1日施行，其將刑法分則所
        定罰金之貨幣單位均改為新台幣，並分別提高為3 倍或
        30倍，又刑法第33條第5款關於罰金刑之規定、 第41條
        第1項關於易科罰金折算標準之規定、第62條關於自首
        之規定，均已於94年2月2日修正公布，並同自95年7月1
        日施行，而95年7月1日修正施行之刑法第2條規定，係
        關於新舊法比較適用之準據法，其本身無關行為可罰性
        要件之變更，故於95年7月1日前揭法律修正施行後，如
        有涉及比較新舊法之問題，即應逕依修正後刑法第2條
        第1項規定，為「從舊從輕」之比較（參見最高法院95
        年度第8次刑事庭會議決議意旨）。茲分述如下：
      1.刑法分則編各罪所定罰金之貨幣單位原為銀元，且依修
        正前刑法第33條第5款規定，罰金刑為1銀元以上，而有
        關罰金倍數之調整及銀元與新台幣之折算標準，則定有
        「罰金罰鍰提高標準條例」及「現行法規所定貨幣單位
        折算新台幣條例」，除罰金以1銀元折算3元新台幣外，
        並將72年6月26日以前修正之刑法部分條文罰金數額提
        高10倍，其後修正者則不再提高倍數，修正後刑法第33
        條第5款則將罰金刑提高為新台幣1千元以上，並以百元
        計算之，且因刑法第33條第5款所定罰金貨幣單位既已
        改為新台幣，刑法分則編各罪所定罰金之貨幣單位亦應
        配合修正為新台幣，且考量刑法修正施行後，不再適用
        「現行法規所定貨幣單位折算新台幣條例」，為使刑法
        分則編各罪所定罰金之最高數額與刑法修正前趨於一致
        ，爰增訂刑法施行法第1條之1規定，將刑法分則編各罪
        所定罰金之貨幣單位均改為新台幣，並將72年6月26 日
        以前修正之刑法部分條文罰金數額提高為30倍，其後修
        正者則提高為3倍，是以刑法分則編各罪所定罰金刑之
        最高數額，於上開規定修正後仍屬一致，並無不同，但
        其罰金刑之最低數額，則比修正前提高，自以修正前之
        規定對被告較為有利。
      2.修正後刑法第41條第1 項前段關於得易科罰金之折算標
        準，由「得以1元以上3元以下折算1日」 （依修正前罰
        金罰鍰提高標準條例第2 條【現已刪除】規定，就其原
        定數額提高為100倍折算1日， 則最高應以銀元300元折
        算1日，經折算為新台幣後， 應以新台幣900元折算為1
        日），提高為「以新台幣1千元、2千元或3千元折算1日
        」，並刪除「因身體、教育、職業、家庭之關係或其他
        正當事由，執行顯有困難」之條件，是以修正前關於易
        科罰金之折算標準金額較低，自係對被告較為有利。
      3.刑法第62條有關自首之規定，修正前刑法第62條規定：
        「對於未發覺之罪自首而受裁判者，減輕其刑。但有特
        別規定者，依其規定」，修正後刑法第62條規定：「對
        於未發覺之罪自首而受裁判者，得減輕其刑。但有特別
        規定者，依其規定」，是自首之規定，由修正前之應減
        輕其刑，修正為得減輕其刑，自以修正前之規定，較有
        利於被告。
      4.準此而論，經綜合比較新舊法結果，應以修正前刑法對
        被告較為有利，自應整體依刑法第2條第1項前段規定，
        適用行為時之修正前刑法，合先敘明。
三、核被告所為，係犯刑法第284條第1項前段之過失傷害罪。被
    告於行經行人穿越道不依規定讓行人優先通行，因而致人受
    傷，依道路交通管理處罰條例第86條第1 項之規定，應加重
    其刑。又被告於肇事後，在未被有偵查犯罪職權之公務員發
    覺前，主動向前往處理車禍之員警自首犯罪，並接受裁判，
    此有台北縣政府警察局新店分局道路交通事故肇事人自首情
    形紀錄表乙份在卷可查（見偵查卷第22頁），自應依修正前
    刑法第62條前段規定減輕其刑，並依法先加後減之。爰審酌
    被告因一時疏忽，疏未禮讓行人先行，致撞及告訴人倒地受
    傷，又事後矢口否認犯行，態度不佳，且迄未與告訴人達成
    和解及告訴人受傷之程度等一切情狀，量處如主文所示之刑
    ，並諭知易科罰金之折算標準。
據上論斷，應依刑事訴訟法第299條第1項前段，道路交通管理處
罰條例第86條第1項，刑法第2條第1項前段、修正前刑法第284條
第1項前段、第62條前段、第41條第1項前段，罰金罰鍰提高標準
條例第1條前段、修正前同條例第2條，現行法規所定貨幣單位折
算新台幣條例第2條，判決如主文。
本案經檢察官鄭克盛到庭執行職務。
中    華    民    國    95    年    8     月    17    日
                  刑事第十三庭  審判長法官  朱瑞娟
                                      法官  陳慧萍
                                      法官  鍾素鳳
以上正本證明與原本無異。
如不服本判決，應於送達後10日內，向本院提出上訴狀。
                                     書記官 陳鳳瀴
中    華    民    國    95    年    8     月    22    日
附錄本判決論罪之法條：
刑法第284條
    因過失傷害人者，處6月以下有期徒刑、拘役或5百元以下罰
    金，致重傷者，處1年以下有期徒刑、拘役或5百元以下罰金。
    從事業務之人，因業務上之過失傷害人者，處1年以下有期
    徒刑、拘役或1千元以下罰金，致重傷者，處3年以下有期徒
    刑、拘役或2千元以下罰金。


司法院資訊處製作；財團法人民間司法改革基金會備份。
